【裁判字號】    98,台上,7874
【裁判日期】    981229
【裁判案由】    妨害自由
【裁判全文】
最高法院刑事判決            九十八年度台上字第七八七四號
上  訴  人  甲○○
選任辯護人  方伯勳律師
上列上訴人因妨害自由案件，不服台灣高等法院中華民國九十六
年十月十七日第二審判決（九十六年度上訴字第三六二九號，起
訴案號：台灣台北地方法院檢察署九十五年度偵字第一八八八七
號），提起上訴，本院判決如下：
     主  文
原判決撤銷，發回台灣高等法院。
    理  由
本件原判決認定上訴人甲○○有其事實欄所載犯行，因而撤銷第
一審關於上訴人部分之科刑判決，改判仍依想像競合犯規定從一
重論上訴人共同以非法方法，剝奪人之行動自由罪，量處有期徒
刑六月，如易科罰金，以新台幣一千元折算一日；併依中華民國
九十六年罪犯減刑條例規定，減為有期徒刑三月，如易科罰金，
以新台幣一千元折算一日；固非無見。
惟查：除刑事訴訟法有特別規定外，已受請求之事項未予判決，
或未受請求之事項予以判決者，其判決當然違背法令，刑事訴訟
法第三百七十九條第十二款規定甚明。檢察官係以裁判上一罪之
想像競合犯起訴上訴人涉犯刑法第三百零二條第一項剝奪他人行
動自由、第三百零四條強制、第三百零五條恐嚇危害安全、第三
百二十八條第一項、第三百三十條第一項結夥三人以上加重強盜
、第三百四十六條第一項恐嚇取財等罪嫌，有起訴書在卷可稽。
第一審審理結果，以上訴人同時剝奪被害人袁善慶、官寬淑之行
動自由，成立以非法方法剝奪人之行動自由罪之想像競合犯，從
一重處斷。至使官寬淑行無義務之事之低度行為，應為剝奪被害
人行動自由之高度行為所吸收，不另論罪；另上訴人剝奪被害人
行動自由期間，雖有恐嚇行為，應為剝奪被害人行動自由之部分
行為，不再論以恐嚇危害安全罪，公訴意旨認尚犯刑法第三百零
五條之恐嚇罪，顯有誤會，而論處上訴人非法剝奪他人行動自由
罪刑。然對於判決之一部上訴者，其有關係之部分，視為亦已上
訴，刑事訴訟法第三百四十八條第二項規定甚明。雖第一審對於
已起訴之加重強盜及恐嚇取財部分漏未裁判，而檢察官對第一審
判決提起上訴，僅指摘量刑過輕及未依中華民國九十六年罪犯減
刑條例減刑不當，並未指摘第一審對加重強盜及恐嚇取財部分未
予審判不當，因現行刑事訴訟法第二審採事實之複審制，檢察官
既以裁判上一罪起訴上訴人涉犯上述各罪嫌，依前開說明對於相
關結夥三人以上加重強盜及恐嚇取財部分應視為亦已上訴。原判
決既認本件檢察官於第一審準備程序陳述起訴要旨後稱：「起訴
法條部分：仍請參考起訴書，但不主張刑法第三百二十八條第一
項、第三百三十條第一項結夥三人以上加重強盜罪嫌、刑法第三
百四十六條第一項恐嚇取財罪嫌」，足見檢察官上開陳述，並未
撤回此部分起訴事實，應僅係對於起訴事實，促請法院注意上訴
人涉犯法條。檢察官就上訴人此部分（即加重強盜及恐嚇取財部
分）並未撤回起訴，卻又誤以此部分與上訴人論罪部分係屬數罪
關係，是否成罪未經第一審判決，不予審判，自有已受請求之事
項未予判決之違背法令。上訴人上訴意旨執以指摘原判決違背法
令，非無理由，應認有撤銷原判決發回更審之原因。
據上論結，應依刑事訴訟法第三百九十七條、第四百零一條，判
決如主文。
中    華    民    國  九十八  年   十二   月  二十九  日
                      最高法院刑事第八庭
                          審判長法官  洪  文  章
                                法官  王  居  財
                                法官  郭  毓  洲
                                法官  黃  梅  月
                                法官  邱  同  印
      本件正本證明與原本無異
                                      書  記  官
中    華    民    國  九十八  年   十二   月  三十一  日
                                                    m

司法院資訊處製作；財團法人民間司法改革基金會備份。
